【裁判字號】    94,易,219
【裁判日期】    951016
【裁判案由】    妨害公務
【裁判全文】
臺灣板橋地方法院刑事判決               94年度易字第219號
公  訴  人  臺灣板橋地方法院檢察署檢察官
被      告  甲○○
選任辯護人  盧建宏  律師
上列被告因妨害公務案件，經檢察官提起公訴〔９３年度偵字第
１２４０１號〕；本院合議庭評決由受命法官獨任進行簡式審判
程序，茲判決如下：
    主  文
甲○○隱匿公務員職務上委託第三人掌管之物品，處有期徒刑陸
月，如易科罰金，以佰元折算壹日。
    事  實
壹、甲○○前於民國〔下同〕９１年間，經臺灣宜蘭地方法院以
    ９１年度裁全字第８１３號民事裁定，准其以新台幣壹拾萬
    元或等額之銀行可轉讓定期存單為債務人誼山起重工程有限
    公司〔下稱誼山公司〕供擔保後，得對於債務人之財產於新
    台幣參拾壹萬零貳元之範圍內為假扣押；９１年９月１３日
    ，甲○○本上項執行名義，引導臺灣宜蘭地方法院民事執行
    處書記官及執達員至北宜高速公路頭城蘇澳段Ｃ５１１標Ｐ
    ７墩工地，查封誼山公司所有如附表壹所示物品，並委託交
    付甲○○保管；嗣甲○○向臺灣宜蘭地方法院陳報誼山公司
    另有財產在臺灣雲林地方法院轄區，臺灣宜蘭地方法院於９
    １年１２月１８日以宜院雅民執酉９１執全字第４４１號函
    囑託臺灣雲林地方法院代為執行，９１年１２月３１日，甲
    ○○之代理人王國雄〔另經公訴人處分不起訴〕引導臺灣雲
    林地方法院民事執行處書記官及執達員，至雲林縣臺１４９
    甲４５公里處工地，查封誼山公司所有如附表貳所示物品，
    委託交付王國雄保管；嗣誼山公司提供反擔保，於９３年３
    月１９日聲請撤銷假扣押執行，臺灣宜蘭地方法院乃准予銷
    假扣押執行，並於９３年３月３０日，派員前往保管物存放
    地點臺北縣林口鄉嘉寶村寶斗厝坑４９之１號〔坐落同鄉○
    ○○段寶斗厝坑小段３８９－４地號土地〕執行啟封發還，
    甲○○未在現場致無法啟封；９３年１１月８，臺灣雲林地
    方法院前往執行『囑託部分』之啟封發還時，經誼山公司負
    責人吳崑山發現如表壹所示物品、附表貳編號四及編號六之
    物品均遭甲○○隱藏，違背查封之效力。
貳、案經誼山公司負責人吳崑山訴由臺灣板橋地方法院檢察署檢
    察官偵查起訴。
    理  由
壹、上揭事實，業據被告坦承不諱〔參見本院準備程序筆錄、簡
    式審判筆錄〕，核與告訴人指訴被害情節，互核相符，復有
    〔一〕臺灣宜蘭地方法院９１年度裁全字第８１３號民事裁
    定。〔二〕臺灣宜蘭地方法院９１年９月１３日查封筆錄暨
    指封切結。〔三〕臺灣宜蘭地方法院９１年１２月１８日囑
    託執行函。〔四〕臺灣雲林地方法院９１年１２月３１日查
    封筆錄暨指封切結。〔五〕臺灣宜蘭地方法院９３年３月３
    ０日執行筆錄。〔六〕臺灣宜蘭地方法院９３年３月２６日
    撤回囑託執行函〔以上附臺灣板橋地方法院檢察署９３年度
    發查字第２２５４號卷第６頁至第１７頁〕。〔七〕臺灣宜
    蘭地方法院九十三年八月九日函〔附９３年度偵字第１２４
    ０１號卷第１４頁至第１６頁〕。〔八〕臺灣雲林地方法院
    ９３年１１月８日執行筆錄〔９４年度偵字第１２４０１號
    卷第４０頁〕等足佐，堪認被告自白情節，與事實相符，足
    為認定上揭犯罪事實之依據；本件事證明確，被告之上揭犯
    行，堪予認定。
貳、被告為事實欄所示行為後，刑法業經  總統於９４年２月２
    日以總統華總一義字第０９４０００１４９０１號令修正公
    布第１～３、５、１０、１１、１５、１６、１９、２５～
    ２７、第四章章名、２８～３１、３３～３８、４０～４２
    、４６、４７、４９、５１、５５、５７～５９、６１～６
    ５、６７、６８、７４～８０、８３～９０、９１－１、９
    ３、９６、９８、９９、１５７、１８２、２２０、２２２
    、２２５、２２９－１、２３１、２３１－１、２９６－１
    、２９７、３１５－１、３１５－２、３１６、３４１、３
    ４３條條文；增訂第４０－１、７５－１條條文；刪除第５
    ６、８１、９４、９７、２６７、３２２、３２７、３３１
    、３４０、３４５、３５０條條文；並自９５年７月１日施
    行。現行刑法第２條第１項規定：「行為後法律有變更者，
    適用行為時之法律。但行為後之法律有利於行為人者，適用
    最有利於行為人之法律。」，其中〔一〕修正前刑法第１３
    ９條規定：「損壞、除去或污穢公務員所施之封印或查封之
    標示，或為違背其效力之行為者，處一年以下有期徒刑、拘
    役或三百元以下罰金。」。惟現行刑法第３３條第５款規定
    「罰金：新臺幣一千元以上，以百元計算之。」。修正後罰
    金刑最低度重於行為時法，新法非有利於行為人。〔二〕現
    行刑法第５５條修正為「一行為而觸犯數罪名者，從一重處
    斷。但不得科以較輕罪名所定最輕本刑以下之刑。」。上開
    條文但書係科刑限制，為法理之明文化，非屬法律變更〔最
    高法院９５年第８次刑事庭會議決議意旨參照〕。〔三〕行
    為時之刑法第４１條第１項前段規定：「犯最重本刑為伍年
    以下有期徒刑以下之刑之罪，而受陸個月以下有期徒刑或拘
    役之宣告，因身體、教育、職業、家庭之關係或其他正當事
    由，執行顯有困難者，得以壹元以上參元以下折算壹日，易
    科罰金。」，又行為時之易科罰金折算標準，修正前罰金罰
    鍰提高標準條例第２條〔現已刪除〕規定，就其原定數額提
    高為１００倍折算１日。據此，行為時之易科罰金折算標準
    ，應以銀元參佰元折算壹日，經折算後，應以新臺幣玖佰元
    折算壹日。惟現行刑法第４１條第１項前段則規定：「犯最
    重本刑為伍年以下有期徒刑以下之刑之罪，而受陸個月以下
    有期徒刑或拘役之宣告者，得以新臺幣壹仟元、貳仟元或參
    仟元折算壹日，易科罰金。」。比較修正前、後之易科罰金
    折算標準，新法非有利於行為人。
參、核被告所為，係犯修正前刑法第１３８條之隱匿公務員職務
    上委託第三人掌管之物品罪、同法第１３９條之違背查封效
    力罪；被告以一行為觸犯上開貳罪名，為想像競合犯，應從
    一重之隱匿公務員職務上委託第三人掌管之物品罪處斷〔同
    旨見最高法院９０年度台上字第３８１５號判決、臺灣高等
    法院臺南分院８８年度上訴字第４８９號判決〕；爰審酌被
    告之品行、智識程度、犯罪之動機、目的、手段、所生危害
    暨犯罪後態度等一切情狀，量處如主文所示之刑，並論知易
    科罰金之折算標準。
據上論斷，應依刑事訴訟法第２７３條之１第１項、第２９９條
第１項前段，刑法第２條第１項前段，修正前刑法第１３８條、
第１３９條、第５５條、第４１條第１項前段，罰金罰鍰提高標
準條例第１條前段，修正前罰金罰鍰提高標準條例第２條，判決
如主文。
本案經檢察官蔡元仕到庭執行職務。
中    華    民    國    95    年    10    月   16     日
                  刑事第一庭  法  官    陳福來
上正本證明與原本無異。
如不服本判決應於送達後十日內向本院提出上訴狀。
                              書記官    林兆嘉
中    華    民    國    95    年    11    月    8     日
附錄本案論罪科刑法條全文：
刑法第一百三十八條：
毀棄、損壞或隱匿公務員職務上掌管或委託第三人掌管之文書、
圖畫、物品，或致令不堪用者，處五年以下有期徒刑。
刑法第一百三十九條：
損壞、除去或污穢公務員所施之封印或查封之標示，或為違背其
效力之行為者，處一年以下有期徒刑、拘役或三百元以下罰金。
附表壹：
┌──┬─────────┬───────┬──────────────┐
│編號│品              名│數          量│備                        註│
├──┼─────────┼───────┼──────────────┤
│一  │１５０套管        │柒支。        │北宜高速公路頭城蘇澳段Ｃ５１│
├──┼─────────┼───────┤１標Ｐ７墩工地查封之物品。  │
│二  │灌漿桶臺          │壹組。        │                            │
├──┼─────────┼───────┤                            │
│三  │特密管１０”３６”│３”Ｘ１２支。│                            │
└──┴─────────┴───────┴──────────────┘
 附表貳：
┌──┬─────────┬───────┬──────────────┐
│編號│品              名│ 數         量│備                        註│
├──┼─────────┼───────┼──────────────┤
│一  │口徑１．２米套管  │１０米長壹支、│雲林縣臺１４９甲４５公里處工│
│    │                  │８米長參支、４│地查封之物品。              │
│    │                  │米長壹支、３米│                            │
│    │                  │長壹支，共計肆│                            │
│    │                  │拾壹米。      │                            │
├──┼─────────┼───────┤                            │
│二  │帽頭              │壹個。        │                            │
├──┼─────────┼───────┤                            │
│三  │沖桶              │壹支。        │                            │
├──┼─────────┼───────┤                            │
│四  │灌漿臺            │壹座。        │                            │
├──┼─────────┼───────┤                            │
│五  │特密管            │參拾參米。    │                            │
├──┼─────────┼───────┤                            │
│六  │漏斗              │壹個。        │                            │
└──┴─────────┴───────┴──────────────┘


司法院資訊處製作；財團法人民間司法改革基金會備份。
